【裁判字號】    97,上易,229
【裁判日期】    980310
【裁判案由】    侵權行為損害賠償
【裁判全文】
臺灣高等法院臺南分院民事判決  97年度上易字第229號
上  訴  人
即  原  告  丁 ○ ○
訴訟代理人  李 育 禹  律師
複代  理人  王 建 強  律師
上  訴  人
即  被  告  乙 ○ ○
被上  訴人  甲○○○○○○
被上  訴人  丙 ○ ○
上列當事人間請求侵權行為損害賠償刑事附帶民事訴訟事件，上
訴人等對於民國97年03月18日臺灣臺南地方法院第一審判決（96
年度附民字第98號），各自提起上訴，嗣經本院刑事庭裁定（97
年度附民上字第39號）移送前來，本院於98年02月24日言詞辯論
終結，判決如下：
    主  文
原判決關於駁回上訴人即原告丁○○後開第二項之訴部分，及該
部分假執行之宣告暨命負擔訴訟費用之裁判均廢棄。
上訴人即被告乙○○與被上訴人等應再連帶給付上訴人丁○○新
台幣萬元，及被上訴人林灼道自民國九十六年五月二十六日起
、上訴人乙○○自民國九十六年六月九日起、被上訴人丙○○自
民國九十七年一月十八日起，均至清償日止，各按年息百分之五
計算之利息。
上訴人丁○○其餘之上訴駁回。
上訴人乙○○之上訴駁回。
第一審關於命負擔訴訟費用部分，及第二審訴訟費用關於由上訴
人丁○○上訴部分，由上訴人乙○○與被上訴人等連帶負擔四分
之一，餘由上訴人丁○○負擔。
第二審訴訟費用關於由上訴人乙○○上訴部分，由上訴人乙○○
負擔。
    事實及理由
甲、程序方面：
    本件上訴人即被告（以下簡稱上訴人）乙○○、被上訴人甲
    ○○○○○○與被上訴人丙○○經合法通知均無正當理由不
    到場，核無民事訴訟法第三百八十六條各款所列情形，爰准
    依上訴人即原告丁○○之聲請，由其一造辯論而為判決。又
    上訴人乙○○向本院提起上訴，係辯稱其並未參與共同毆打
    上訴人丁○○，即乃基於其個人有利之事由而提起，因之上
    訴之效力自不及於其餘原審被告即林灼道、丙○○，均合先
    敘明。
乙、實體方面：
壹、上訴人等方面：
(甲)、上訴人即原告（以下簡稱上訴人）丁○○部分：
一、聲明：
  (一)上訴聲明：
  (1)原判決不利於上訴人部分廢棄。
  (2)上開廢棄部分，上訴人乙○○及被上訴人等應再連帶給付上
    訴人丁○○新台幣（下同）558,965元，及自起訴狀繕本送
    達之翌日起至清償日止，按週年利率百分之五計算之利息。
  (二)答辯聲明：上訴人乙○○之上訴駁回。
二、本件上訴人丁○○於原審刑事附帶民事起訴主張：被上訴人
    丙○○、林灼道及上訴人乙○○等與上訴人丁○○均為在臺
    南市○○路臺南火車站後站排班之計程車司機，嗣丙○○、
    林灼道及乙○○三人於民國（下同）九十五年一月十六日晚
    上十一時四十五分前某時許，在前揭臺南火車站後站計程車
    排班處附近飲酒，其間被上訴人林灼道因停車問題與上訴人
    丁○○略生齟齬，至同日晚上十一時四十五分，上訴人丁○
    ○載送乘客後開回臺南火車站後站計程車排班處，被上訴人
    林灼道即生尋釁之意，假意邀同上訴人丁○○飲酒，丁○○
    不得已乃隨行前往，詎被上訴人林灼道行走不到二步，即以
    手持之高梁酒瓶揮向上訴人丁○○，經丁○○閃躲並壓制被
    上訴人林灼道；斯時被上訴人丙○○及上訴人乙○○見狀即
    衝向上訴人丁○○處，與被上訴人林灼道基於共同傷害人之
    身體之犯意聯絡，由被上訴人丙○○持塑膠椅、上訴人乙○
    ○則徒手毆打上訴人丁○○，致塑膠椅碎裂，被上訴人林灼
    道則加入以徒手毆打上訴人丁○○，期間上訴人丁○○逃至
    其計程車停車處取出球棒欲行防衛，又遭搶下，並遭上訴人
    乙○○拉住後領予以拖行，而被上訴人丙○○、林灼道及上
    訴人乙○○三人復共同徒手接續毆打上訴人丁○○，致丁○
    ○因之受有頭部外傷、左膝及顏面挫傷、右手及顏面擦傷等
    傷害。嗣上訴人丁○○因前揭傷害行為，計支出醫療費用共
    計三千一百五十元，又因其以駕駛計程車為業，因被上訴人
    等傷害行為導致視距無法聚焦，自九十五年一月十六日起至
    起訴日止共計十六個月無法從事駕駛工作，以每月一萬五千
    元之薪資計算，共損失二十四萬元；而上訴人丁○○因上開
    傷害行為傷及眼睛，導致視力減損達勞工保險殘廢給付標準
    表第十三級之殘廢等級，請求扣除中間利息後之工作能力減
    損賠償二十六萬八千九百六十五元；再者，上訴人丁○○因
    此次受傷，肉體上及精神上均受極大之痛苦，就此請求精神
    慰藉金二十萬元。爰本於共同侵權行為之法律關係，求為判
    命：被上訴人丙○○、林灼道及上訴人乙○○等三人應連帶
    給付上訴人丁○○七十一萬二千一百十五元，及自起訴狀繕
    本送達之翌日起至清償日止，按週年利率百分之五計算利息
    之判決等語（原審判決被上訴人丙○○、林灼道及上訴人乙
    ○○等三人應連帶給付上訴人丁○○十五萬三千一百五十五
    元，及被上訴人林灼道自九十六年五月二十六日起、上訴人
    乙○○自同年六月八日起、被上訴人丙○○自九十七年一月
    十七日起，均至清償之日止，各按週年利率百分之五計算之
    利息，而駁回上訴人丁○○其餘之請求﹝即558,965元﹞。
    嗣上訴人丁○○、乙○○分別就其受敗訴判決之部分各自提
    起上訴）。
三、上訴人丁○○於本院審理時之陳述除與原審判決之記載相同
    者予以引用外，並補稱：
  (一)上訴人丁○○於九十五年一月十六日晚上十一時四十五分遭
    被上訴人等及上訴人乙○○毆打，經送急診，上訴人丁○○
    於急診即主訴外傷後發生複視，在時間上甚為緊密，足見上
    訴人丁○○眼睛受傷與被上訴人及上訴人乙○○等三人之毆
    打行為有因果關係。而一般急診醫療僅係對傷害作緊急之處
    置，若非可立即發現之傷痛，醫師當不可能詳細診療，然不
    代表日後會有持續惡化之可能，就此原審未闡明上訴人丁○
    ○再次函詢成大醫院，據為無理由之判斷，顯然違反經驗法
    則及闡明義務。此外，關於營業小客車駕照及計程車執業執
    照係屬定期更換之證照；因此，上訴人丁○○於受傷後擁有
    上開執照不表示仍有從事計程車駕駛之能力，就此原審在認
    事用法上，容有違誤。
  (二)原審關於精神慰撫金部分，雖認為上訴人丁○○於十五萬元
    之範圍內，尚稱允當，應與准許；逾此範圍之請求，為無理
    由等語。然原審在審酌精神慰撫金時，並未考量被上訴人及
    上訴人乙○○等三人於大庭廣眾下，竟殘忍毆打上訴人丁○
    ○，簡直目無法紀，亦讓上訴人丁○○心靈受創，有侵害名
    譽權之行為。又於案發後，被上訴人等亦不曾向上訴人丁○
    ○道歉，反一再囂張地聲稱：沒錢賠等語，完全無悔悟之心
    ，上開情事讓上訴人丁○○深感痛心。因此，原審僅准十五
    萬元之精神慰撫金，顯屬過低。
(乙)、上訴人乙○○部分：
    上訴人乙○○未於本院言詞辯論期日到場，而據其於本院刑
    事庭刑事附帶民事訴訟審理時所為之聲明及陳述如下：
一、聲明：
  (一)上訴聲明：求為判決：
  (1)原判決不利於上訴人乙○○部分廢棄。
  (2)上開廢棄部分，上訴人丁○○在第一審之訴及假執行之聲請
    均駁回。
  (二)答辯聲明：上訴人丁○○之上訴駁回。
二、上訴人乙○○於本院審理時之陳述除與原審判決記載相同者
    予以引用外，並補以下列等語，資為抗辯：
  (一)上訴人當時只是前往勸架，並未共同毆打上訴人丁○○。
  (二)上訴人目前經濟能力不好，無法與上訴人丁○○和解，且其
    是被拖下水，實際上並未出手毆打上訴人丁○○。
貳、被上訴人等方面：
(甲)、被上訴人林灼道部分：
    被上訴人林灼道未於本院言詞辯論期日到場，亦未提出任何
    書狀作何聲明及陳述，惟據其於本院刑事庭刑事附帶民事訴
    訟審理時所為之聲明及陳述如下：
一、答辯聲明：上訴人丁○○之上訴駁回。
二、被上訴人林灼道於本院審理時之陳述除與原審判決記載相同
    者予以引用外，並補以下列等語，資為抗辯：
  (一)其對於因傷害行為，不法侵害上訴人丁○○權利，而依法應
    負損害賠償責任，以及上訴人丁○○所提出之醫療費等，均
    不爭執。
  (二)上訴人丁○○並無勞動能力喪失或減損，且其請求精神慰撫
    金之金額過高，應予酌減。
  (三)上訴人丁○○於九十五年間曾經更換營業小客車駕照，經體
    檢正常，即包括眼睛正常始能更換之證照，其主張工作能力
    減損賠償，自無理由。
(乙)、被上訴人丙○○部分：
    被上訴人丙○○未於本院言詞辯論期日到場，亦未提出任何
    書狀作何聲明及陳述。
、兩造爭執之事項：
    上訴人丁○○請求醫療費用、工作能力喪失暨減損及精神慰
    藉金等之金額，是否合理、適當並於法有據？
肆、本院之判斷：
一、查上訴人丁○○主張其與被上訴人丙○○、林灼道及上訴人
    乙○○等人均為在臺南市○○路臺南火車站後站排班之計程
    車司機，嗣丙○○、林灼道及乙○○三人於九十五年一月十
    六日晚上十一時四十五分前某時許，在前揭臺南火車站後站
    計程車排班處附近飲酒，其間被上訴人林灼道因停車問題與
    上訴人丁○○略生齟齬，至同日晚上十一時四十五分，上訴
    人丁○○載送乘客後開回上揭計程車排班處，被上訴人林灼
    道即生尋釁之意，假意邀同上訴人丁○○飲酒，丁○○不得
    已乃隨行前往，詎被上訴人林灼道行走不到二步，即以手持
    之高梁酒瓶揮向上訴人丁○○，經丁○○閃躲並壓制被上訴
    人林灼道；斯時被上訴人丙○○及上訴人乙○○見狀即衝向
    上訴人丁○○處，與被上訴人林灼道基於共同傷害人之身體
    之犯意聯絡，由被上訴人丙○○持塑膠椅、上訴人乙○○則
    徒手毆打上訴人丁○○，致塑膠椅碎裂，被上訴人林灼道則
    加入以徒手毆打上訴人丁○○，期間上訴人丁○○逃至其計
    程車停車處取出球棒欲行防衛，又遭搶下，並遭上訴人乙○
    ○拉住後領予以拖行，而被上訴人丙○○、林灼道及上訴人
    乙○○三人復共同徒手接續毆打上訴人丁○○，致丁○○因
    之受有頭部外傷、左膝及顏面挫傷、右手及顏面擦傷等傷害
    之事實，已據上訴人丁○○於原審及本院審理時陳述在卷，
    並有其所提出之「國立成功大學醫學院附設醫院」九十五年
    一月十八日乙種診斷證明書及九十五年一月二十日診斷證明
    書影本各一份、照片三張（見原審附民卷第11至12頁，本院
    附民卷第62至63頁）及球棒一枝、案發後蒐證之照片七張附
    於原審法院（95年度易字第1626號）刑事卷宗可按，且為被
    上訴人林灼道於原審及本院刑事庭刑事附帶民事訴訟審理時
    所不爭執；再徵諸上訴人丙○○、林灼道及上訴人乙○○等
    三人確已因前揭傷害行為，經原審法院刑事庭依共同傷害罪
    ，分別予以判處拘役，嗣雖經檢察官及上訴人乙○○各別提
    起上訴，惟仍經本院刑事庭認定所犯為為共同傷害罪並判決
    確定在案，有原審法院九十五年度易字第一六二六號及本院
    九十七年度上易字第三一七號刑事判決書各一份在卷可按（
    見本院上字卷第10至18頁），並經本院調取前揭刑事傷害案
    件卷宗核閱無訛以察，自屬真實。
二、按因故意或過失不法侵害他人權利者，負損害賠償責任；又
    數人共同不法侵害他人之權利者，連帶負損害賠償責任；另
    不法侵害他人之身體或健康者，對於被害人因此喪失或減少
    勞動能力，或增加生活上之需要時，應負損害賠償責任；至
    不法侵害他人之身體、健康、名譽、自由、信用、隱私、貞
    操，或不法侵害其他人格法益而情節重大者，被害人雖非財
    產上之損害，亦得請求賠償相當之金額；民法第一百八十四
    條第一項前段、第一百八十五條第一項前段、第一百九十三
    條第一項及第一百九十五條第一項前段分別定有明文。次按
    慰藉金之賠償以人格權遭受侵害，使精神上受有痛苦為必要
    ，至其核給之標準固與財產上損害之計算不同，惟非不可斟
    酌雙方身分、資力與加害程度，及其他各種情形核定相當之
    數額；換言之，以人格權遭遇侵害，受有精神上之痛苦，而
    請求慰藉金之賠償，其核給之標準，須斟酌雙方之身分、資
    力與加害程度及其他各種情形核定相當之數額。且所謂「相
    當」，應以實際加害情形與其名譽影響是否重大及被害人之
    身分、地位與加害人之經濟情況等關係定之（最高法院47年
    度台上字第1221號及同院51年度台上字第0223號判例參照）
    。本件被上訴人丙○○、林灼道及上訴人乙○○等三人確有
    於前揭時地，分別持塑膠椅或徒手共同接續毆打上訴人丁○
    ○，致丁○○因之受有頭部外傷、左膝及顏面挫傷、右手及
    顏面擦傷等傷害，已如前述。從而上訴人丁○○本於共同侵
    權行為之法律關係，請求被上訴人丙○○、林灼道及上訴人
    乙○○等三人（以下簡稱被上訴人林灼道等三人）應連帶賠
    償其因受有前揭傷害所造成之損失，自屬有據；茲就上訴人
    丁○○請求之損害賠償金額是否可採，分項審酌如下：
  (一)醫療費用部分：
    上訴人丁○○主張其因受有前揭傷害至醫院治療，共支出醫
    療費用計三千一百五十元，業據其提出「國立成功大學醫學
    院附設醫院」收據影本共二十一張在卷可按（見原審附民卷
    第12至32頁），且為被上訴人林灼道及上訴人乙○○於原審
    審理時所不爭執；而經本院調閱前揭醫療費用收據所載，其
    上之醫療項目經核均屬必要費用者。因之，上訴人丁○○就
    此部分請求被上訴人林灼道等三人應連帶賠償其醫療費用三
    千一百五十元，為有理由，應予准許。
  (二)不能工作之損失部分：
    上訴人丁○○固主張其以駕駛計程車為業，因被上訴人林灼
    道等三人之傷害行為導致視距無法聚焦，自九十五年一月十
    六日起至起訴之日止共計十六個月無法從事駕駛工作，以每
    月一萬五千元之薪資計算，共損失二十四萬元等語。按經本
    院核閱上訴人丁○○所提出之前揭「國立成功大學醫學院附
    設醫院」診斷證明書所載，其上醫師囑言記載：「病人於95
    年01月17日‧‧至本院急診求治，經診治後於95年01月18日
    ‧‧離院，宜門診追蹤治療。」「患者因上述病因，‧‧宜
    繼續門診追蹤，觀察病情變化。」（見原審附民卷第10至11
    頁）；期間上訴人丁○○又於九十五年一月二十日至國立成
    功大學醫學院附設醫院門診追蹤，複視檢查發現雙眼眼睛肌
    移動異常，之後並無眼科就診記錄，有「國立成功大學醫學
    院附設醫院」九十六年十一月二十九日成附醫眼字第096001
    7966號函及內附之診療資料摘錄表一紙在卷可參（見原審附
    民卷第89至90頁）；依上，審酌上訴人丁○○因前揭傷害致
    受有頭部外傷、左膝及顏面挫傷、右手及顏面擦傷等傷害，
    且雙眼因遭鈍器傷致併有結膜下出血和複視之情形（見原審
    附民卷第80頁），而於九十五年五月十九日已持其職業小型
    車駕駛執照以合格之審驗體檢表向主管機關辦理職業汽車駕
    駛人審驗在案（見本院附民卷第95、97頁）以察；本院認上
    訴人丁○○因受有前揭傷害致不能工作之期間厥為兩個月，
    應屬適當。至上訴人丁○○雖主張其自向原審起訴之日（即
    96年05月18日）前十二個月亦無法從事駕駛工作云云，惟按
    上訴人丁○○除於九十五年一月二十日再至前揭成大醫院門
    診追蹤外，係迄九十六年十月二十九日始又至成大醫院就診
    ，已如前述；且前揭診斷證明書及診療資料摘錄表均未言及
    上訴人丁○○於此段有何身體不能工作之情況，此外其就此
    亦無法提出其他確切之證據足資證明或供本院調查以實其說
    ，自尚不能徒憑上訴人丁○○前揭無法查與事實相符之陳述
    即採為有利於其之認定。而依行政院勞工委員會現行公布之
    勞工基本工資為一萬七千二百八十元，據此，上訴人丁○○
    主張每月之薪資以一萬五千元計算，堪認適宜。從而上訴人
    丁○○就此部分請求被上訴人林灼道等三人應連帶賠償其不
    能工作損失之金額於三萬元之範圍內為有理由，應予准許；
    至其餘部分即二十一萬元（240,000－30,000＝210,000），
    則於法無據，難謂正當。
  (三)工作能力喪失暨減損部分：
    上訴人丁○○固主張其因被上訴人林灼道等三人之上揭傷害
    行為傷及眼睛，導致視力減損達勞工保險殘廢給付標準表第
    十三級之殘廢等級，請求扣除中間利息後之工作能力減損賠
    償二十六萬八千九百六十五元，並提出前揭診斷證明書二紙
    為證。惟按：
  (1)經本院核閱上訴人丁○○受傷當時由前揭醫院所開具之診斷
    證明書（95年01月18日）所載，其上並未載明上訴人丁○○
    眼睛受有何傷害之診斷；雖上訴人於九十五年一月二十日復
    前往國立成功大學醫學院附設醫院門診追蹤，經醫師診斷為
    「雙眼鈍傷併結膜下出血及複視」（見原審附民卷第11頁）
    ，然經複視檢查（Hess Chart）結果發現僅雙眼眼肌移動異
    常；而於九十六年十月二十九日至成大醫院就診時，經醫師
    診斷為「病患雙眼直視時並無明顯斜視，‧‧經複視檢查發
    現，其眼肌移動仍殘存部分異常」，有前揭「國立成功大學
    醫學院附設醫院」九十六年十一月二十九日成附醫眼字第09
    60017966號函及內附之診療資料摘錄表與九十七年七月二十
    三日成附醫醫事字第0970013072號函及內附之診療資料摘錄
    表各一紙在卷可參（見本院附民卷第79至80頁）；並無上訴
    人丁○○所指其眼睛因受前揭傷害導致視力減損達勞工保險
    殘廢給付標準第十三級之殘廢情形。
  (2)上訴人丁○○於案發後雖又提出國立成功大學醫學院附設醫
    院及財團法人奇美醫院之診斷證明書二紙為證（見原審附民
    卷第81至82頁），然前者病名為：「眼球鈍傷後殘存複視。
    」醫師囑言為：「‧‧檢查顯示仍殘存眼外肌移動受限。」
    至後者診斷為：「左眼黃斑部病變。」醫師囑言為：「右眼
    最佳矯正後視力為零點捌、左眼最佳矯正後視力為零點陸。
    」究之均未言及上訴人丁○○眼睛有因受前揭傷害導致視力
    減損達前揭標準第十三級殘廢之記載。另財團法人奇美醫院
    亦函覆本院稱：「‧‧96年10月30日右眼最佳矯正後視力為
    0.8、左眼最佳矯正後視力為0.6，左眼眼底鏡檢查：黃斑部
    輕微色素性變化與螢光血管眼底攝影吻合。按患者視力及各
    項檢查狀況研判未達殘廢標準，‧‧」有「財團法人奇美醫
    院」九十七年八月十四日（九七）奇醫字第四二八一號函及
    病情摘要各一紙在卷可按（見本院附民卷第102至103頁）。
    依上，上訴人丁○○主張其眼睛因受前揭傷害已達殘廢情形
    云云，尚與事實不符。
  (3)經原審向國立成功大學醫學院附設醫院調閱上訴人丁○○在
    該醫院眼科之病歷資料，已經醫師函覆說明：「病患丁○○
    於九十五年一月十七日急診照會眼科，主訴外傷後發生複視
    ，經醫師檢查右眼裸視0.9、左眼裸視0.7，‧‧並無明顯斜
    視或眼球移動受限。」有該醫院前揭九十六年十一月二十九
    日成附醫眼字第0960017966號病情摘要及病歷資料在卷可參
    ；據此，成大醫院眼科醫師在上訴人丁○○於事發後翌日（
    即18日）前往急診住院，經上訴人丁○○主訴眼睛部位受有
    傷害，經前往會診結果，既仍未判定上訴人丁○○當時眼睛
    部位確有傷勢，僅認定雙眼結膜下出血；究之自尚難認被上
    訴人林灼道等三人前揭傷害行為有致其勞動能力減損之情形
    ；此外上訴人丁○○亦未能提出其他確切之證據足資證明其
    就此部分損害之發生與被上訴人林灼道等三人前揭傷害行為
    之責任原因事實間，有何相當因果關係，或供本院調查以實
    其說。
  (4)依上所述，並揆諸按損害賠償之債，以有損害之發生及有責
    任原因之事實，並二者之間，有相當因果關係為成立要件；
    故原告所主張損害賠償之債，如不合於此項要件者，即難謂
    有損害賠償請求權存在（最高法院48年度臺上字第0481號判
    例參照），上訴人丁○○就此部分所為之請求，尚難予准許
    。
  (四)精神慰撫金部分：
    本件上訴人丁○○確因被上訴人林灼道等三人前揭故意傷害
    行為，受有前述傷勢，已如前述；顯見彼時其所受之傷勢非
    輕，衡情其精神及身體上確受有相當痛苦，當不言可喻。從
    而本件上訴人丁○○本於侵權行為之法則，請求被上訴人林
    灼道等三人應連帶賠償其非財產上之損失，自屬有據。經查
    上訴人丁○○教育程度為大學畢業，從事駕駛工作，配偶擔
    任臨時工；被上訴人林灼道國小畢業，已離婚，子女均已成
    年，亦從事駕駛工作；上訴人乙○○國中畢業，未婚，父母
    均已過世；被上訴人丙○○教育程度為國中畢業，從事計程
    車司機工作，已據上訴人丁○○、乙○○及被上訴人林灼道
    於原審審理時分別陳述在卷（見原審附民卷第76頁，本院調
    借刑事卷之警卷第21頁）；本院斟酌兩造之教育程度、身份
    、地位、經濟能力、被上訴人林灼道等三人所受之刑罰制裁
    、犯罪後之情況及上訴人丁○○因此遭受精神上痛苦之程度
    等一切情狀，應認上訴人丁○○請求被上訴人林灼道等三人
    連帶賠償其非財產上之損害於十五萬元之範圍內為適當；至
    逾此金額之請求即五萬元，尚嫌過高，難謂正當。
三、按給付有確定期限者，債務人自期限屆滿時起，負遲延責任
    ；給付無確定期限者，債務人於債權人得請求給付時，經其
    催告而未為給付，自受催告時起，負遲延責任；其經債權人
    起訴而送達訴狀，或依督促程序送達支付命令，或為其他相
    類之行為者，與催告有同一之效力；民法第二百二十九條第
    一、二項分別定明文。又遲延之債務，以支付金錢為標的者
    ，債權人得請求依法定利率計算之遲延利息；但約定利率較
    高者，仍從其約定利率；而應付利息之債務，其利率未經約
    定，亦無法律可據者，週年利率為百分之五；亦為同法第二
    百三十三條第一項及第二百零三條所明定。查本件上訴人丁
    ○○得請求賠償之前揭金額，並未據其主張定有給付之期限
    ，則上訴人丁○○請求自本刑事附帶民事起訴狀繕本送達之
    翌日起，按年息百分之五計算之利息，並未逾上開規定之範
    圍，自無不合。而按本件刑事附帶民事起訴狀繕本，已於九
    十六年五月二十五日經原審送達予被上訴人林灼道（見原審
    附民卷第56頁）；而上訴人乙○○部分係於九十六年五月二
    十九日寄存送達予當地之警察機關（見原審附民卷第57頁）
    ，依據民事訴訟法第一百三十八條第二項規定，應自寄存之
    日起經十日即九十六年六月八日發生效力；就被上訴人丙○
    ○部分，依公示送達登載之日為九十六年十二月二十八日（
    見原審附民卷第100、103頁），而公示送達，自將公告或通
    知書黏貼公告處之日起，經二十日發生效力，民事訴訟法第
    一百五十二條前段定有明文，因此本件刑事附帶民事起訴狀
    繕本公示送達予被上訴人丙○○，應自九十七年一月十七日
    起發生效力；則上訴人丁○○請求被上訴人林灼道應自九十
    六年五月二十六日起，上訴人乙○○應自九十六年六月九日
    （原審判決誤載為08日，應予更正）起，被上訴人丙○○應
    自九十七年一月十八日（原審判決誤載為17日，應予更正）
    ）起，各按年息百分之五計付遲延利息，洵屬正當。
伍、綜上所述，本件上訴人丁○○所得請求之金額為：醫藥費用
    三千一百五十元，無法工作之損失三萬元，及非財產上之損
    害十五萬元，共計為十八萬三千一百五十元（即3,150＋30,
    000＋150,000＝ 183,150），已如前述。從而，上訴人丁○
    ○依共同侵權行為之法律關係，請求被上訴人林灼道等三人
    應連帶給付其有關醫療費、無法工作之損失及慰撫金等之損
    害總計為十八萬三千一百五十元，及自刑事附帶民事訴訟起
    訴狀繕本分別送達被上訴人林灼道等三人之翌日起至清償日
    止，各按年息百分之五計算之法定利息，為有理由，應予准
    許。至上訴人丁○○逾此部分所為之請求即五十二萬八千九
    百六十五元（712,115－183,150＝ 528,965），為無理由，
    應併駁回。原審僅判命被上訴人林灼道等三人應連帶給付上
    訴人丁○○十五萬三千一百五十元，及分別自前揭所示之日
    起至清償日止，各按年息百分之五計算之法定遲延利息，並
    依職權酌定相當之擔保金額為准、免假執行之宣告，於法並
    無違誤，上訴人乙○○就其敗訴判決部分，上訴意旨指摘原
    判決此部分為不當，求予廢棄改判駁回上訴人丁○○在第一
    審之訴及假執行之聲請，核無理由，應予駁回。又被上訴人
    林灼道等三人既應連帶給付十八萬三千一百五十元，惟原審
    僅判命連帶給付十五萬三千一百五十元，則就其差額三萬元
    ，及分別自前揭所示之日起至清償日止，各按年息百分之五
    計算之法定遲延利息部分，上訴人丁○○上訴意旨指摘原判
    決駁回其此部分為不當，請求在該差額之範圍內予以廢棄，
    非無理由，應由本院將此部分廢棄改判如主文第二項所示。
    至原審駁回上訴人丁○○超過十八萬三千一百五十元本息之
    請求，則無不合；上訴人丁○○上訴意旨指摘原判決駁回就
    此部分之請求（即528,965元）為不當，尚無理由，應予駁
    回。
陸、又本件待證事實已臻明確，兩造其餘攻擊防禦方法及舉證，
    對判決之結果已不生影響，爰不一一詳為審酌，附此敘明。
柒、據上論結，本件上訴人乙○○上訴為無理由，上訴人丁○○
    之上訴為一部有理由，一部無理由，依民事訴訟法第四百五
    十條、第四百四十九條第一項、第七十八條、第七十九條、
    第八十五條第二項、第四百六十三條及第三百八十五條第一
    項，判決如主文。
中    華    民    國    98    年    3    月     10    日
                  民事第一庭    審判長法  官  林金村
                                      法  官  蘇清恭
                                      法  官  張世展
上為正本係照原本作成。
不得上訴。
中    華    民    國    98    年    3    月     10    日
                                      書記官  吳秋賢


司法院資訊處製作；財團法人民間司法改革基金會備份。
